臺灣高等法院刑事裁定
110年度毒抗字第1246號
抗  告  人
即  被  告  高明奇




上列抗告人因違反毒品危害防制條例案件，不服臺灣桃園地方法
院110年度毒聲字第1172號，中華民國110年7月20日裁定（聲請
案號：臺灣桃園地方檢察署110年度毒偵字第1347號、110年度聲
觀字第879號），提起抗告，本院裁定如下：
    主  文
抗告駁回。
    理  由
一、原裁定意旨略以：抗告人即被告（下稱抗告人）甲○○基於施
    用第二級毒品之犯意，於民國108年8月28日晚間6時許，在
    桃園市楊梅區大成路友人家，以燃燒玻璃球吸食之方式，施
    用第二級毒品甲基安非他命1次，嗣於108年9月1日凌晨1時1
    5分許，為警在新竹縣○○鄉○○路0段000號前查獲，經警採集
    其尿液送驗後，結果呈甲基安非他命陽性反應等情，是抗告
    人施用第二級毒品甲基安非他命之事實堪以認定。而抗告人
    於前揭時、地施用第二級毒品犯行距前次強制戒治執行完畢
    已逾3年。檢察官斟酌個案情節後，聲請裁定將抗告人送勒
    戒處所觀察、勒戒，於法核無不合，應予准許。爰依毒品危
    害防制條例第20條第3項、第1項，觀察勒戒處分執行條例第
    3條第1項等規定，裁定令抗告人入勒戒處所觀察、勒戒等語
    。
二、抗告意旨略以：抗告人於本案前有因施用毒品案件遭判決判
    處有期徒刑確定之情，則原裁定並不符合毒品危害防制條例
    第20條之規定，且毒品危害防制條例第20條規定係指經送觀
    察、勒戒後，3年內再犯毒品危害防制條例第10條之規定者
    ，本案抗告人係先遭判刑確定後，再送觀察、勒戒，顯然有
    所不合，是原裁定有失妥當，恐有判決不適用法令、適用不
    當、應調查證據未予調查者。從而，請將原裁定撤銷，更為
    適當裁定云云。
三、按毒品危害防制條例第20條規定業於109年1月15日修正公布
    ，並於同年7月15日生效施行，將該條第3項原規定「依前項
    規定為觀察、勒戒或強制戒治執行完畢釋放後，5年後再犯
    第10條之罪者，適用本條前二項之規定。」修正為「依前項
    規定為觀察、勒戒或強制戒治執行完畢釋放後，3年後再犯
    第10條之罪者，適用前二項之規定。」放寬觀察、勒戒或強
    制戒治制度之適用時機，以協助施用者戒除毒癮，同條例第
    23條第2項並配合修正為「觀察、勒戒或強制戒治執行完畢
    釋放後，3年內再犯第10條之罪者，檢察官或少年法院（地
    方法院少年法庭）應依法追訴或裁定交付審理。」又109年1
    月15日修正公布、同年7月15日施行之毒品危害防制條例第2
    0條第3項規定，犯第10條之罪於觀察、勒戒或強制戒治執行
    完畢釋放後，3年後再犯第10條之罪者，適用本條前2項之規
    定。上開所謂「3年後再犯」，只要本次再犯（不論修正施
    行前、後）距最近1次觀察、勒戒或強制戒治執行完畢釋放
    ，已逾3年者，即該當之，不因其間有無犯第 10 條之罪經
    起訴、判刑或執行而受影響（最高法院刑事大法庭109年度
    台上大字第3826號裁定意旨參照）。
四、經查，抗告人於警詢時已坦承有前揭施用第二級毒品甲基安
    非他命之犯行（見臺灣桃園地方檢察署【下稱桃園地檢署】
    108年度毒偵字第6028號影卷【下稱毒偵字第6028號影卷】
    第6頁至第7頁反面），且其經警採集之尿液，以酵素免疫分
    析法（EIA）初步檢驗，再以氣相層析質譜儀法（GC/MS）、
    液相層析串聯質譜儀（LC/MS/MS）確認檢驗結果，呈現安非
    他命、甲基安非他命陽性反應，有台灣檢驗科技股份有限公
    司濫用藥物檢驗報告（檢體編號：Z000000000000，見毒偵
    字第6028號影卷第8頁）、毒品人口到場採尿名冊（見毒偵
    字第6028號影卷第9頁）、勘察採證同意書（見毒偵字第602
    8號影卷第11頁）在卷可稽，足認抗告人上開任意性自白與
    事實相符，堪以採信。又抗告人前因施用毒品案件，經臺灣
    桃園地方法院（下稱桃園地院）以89年度毒聲字第5041號裁
    定送勒戒處所觀察、勒戒後，因認有繼續施用毒品之傾向，
    經桃園地院以89年度毒聲字第5421號裁定令入戒治處所施以
    強制戒治，復經桃園地院以89年度毒聲字第7943號裁定停止
    戒治處所併付保護管束，嗣經桃園地院以90年度毒聲字第23
    05號裁定撤銷停止戒治令入戒治處所強制戒治，而於91年9
    月29日戒治執行完畢釋放出所，並經桃園地檢署檢察官以92
    年度戒毒偵字第49號不起訴處分確定，有本院被告前案紀錄
    表附卷可參（見本院卷第10頁至第11頁、第30頁），是抗告
    人於前揭時、地施用第二級毒品甲基安非他命犯行距前次強
    制戒治執行完畢已逾3年。
五、抗告人抗告意旨雖以上開情詞置辯，惟檢察官以本件有毒品
    危害防制條例第20條第3項所指「3年後再犯」情形，向原審
    法院聲請裁定令抗告人入勒戒處所觀察、勒戒，揆諸前揭說
    明，抗告人係經強制戒治執行完畢3年後再犯本案，即應再
    令入勒戒處所施以觀察、勒戒，不因其間是否另犯毒品危害
    防制條例第10條之罪經起訴、判刑或執行而受影響。是以，
    原審依檢察官之聲請，裁定令抗告人入勒戒處所觀察、勒戒
    ，經核並無違誤。又毒品危害防制條例規定之觀察、勒戒處
    分係屬強行規定，倘有施用毒品之行為，除檢察官審酌個案
    情形，依毒品危害防制條例第24條第1項先依刑事訴訟法第2
    53-1條第1項、第253-2條第1項第4款至第6款或第8款規定，
    為附條件之緩起訴處分時，而可排除適用外，凡經檢察官聲
    請，法院僅得依法裁定准駁令入勒戒處所觀察、勒戒，尚無
    自由斟酌以其他方式替代之權。是抗告人前揭所辯，並無可
    採。
六、綜上所述，抗告人抗告意旨猶以前揭情詞對原審裁定而為指
    摘，難認有據，所提抗告，為無理由，應予駁回。
七、據上論斷，應依刑事訴訟法第412條，裁定如主文。
中　　華　　民　　國　　110 　年　　9 　　月　　6 　　日
                  刑事第三庭    審判長法　官  張惠立
                                      法  官  廖怡貞
                                      法  官  鄭昱仁
以上正本證明與原本無異。
不得再抗告。
                                      書記官 劉靜慧
中　　華　　民　　國　　110 　年　　9 　　月　　7 　　日